【裁判字號】    91,易,2006
【裁判日期】    920513
【裁判案由】    毒品危害防制條例
【裁判全文】
臺灣桃園地方法院刑事判決                        九十一年度易字第二六號
    公  訴  人  臺灣桃園地方法院檢察署檢察官
    被      告  丁○○
右列被告因毒品危害防制條例案件，經檢察官提起公訴（九十一年度偵字第一八六八
四號），本院判決如左：
    主  文
丁○○無罪。
    理  由
一、公訴意旨略以：被告丁○○於民國九十一年一月一日凌晨零時三十六分許，在桃
    園縣大溪鎮建成蘭園旁二百公尺處工寮內，非法持有含Methamphetamine成份之
    第二級毒品甲基安非他命。嗣於同日凌晨一時許，在上址工寮其所有之衣櫃抽屜
    內，經警循線查獲第二級毒品甲基安非他命毛重０‧二四二公克（起訴書誤載為
    ０‧二公克）及案外人乙○○、甲○○及丙○○三人在場，惟丁○○則趁機逃逸
    。因認被告丁○○涉有毒品危害防制條例第十一條第二項之持有第二級毒品之罪
    嫌。
二、按犯罪事實應依證據認定之，無證據不得推定其犯罪事實；不能證明被告犯罪者
    ，應諭知無罪之判決，刑事訴訟法第一百五十四條、第三百零一條第一項分別定
    有明文。又所謂認定犯罪事實之證據，係指足以認定被告確有犯罪行為之積極證
    據而言，如未發現相當證據，或證據不足以證明，自不能以推測或擬制之方法，
    以為裁判基礎。又認定不利於被告之事實，需依積極證據，茍積極證據不足為不
    利於被告事實之認定時，即應為有利於被告之認定，更不必有何有利之證據，此
    有最高法院四十年台上字第八六號、三十年上字第八一六號判例可供參照。次按
    被告之自白，不得作為有罪判決之唯一證據，仍應調查其他必要之證據，以察其
    是否與事實相符，為刑事訴訟法第一百五十六條第二項所明文規定，查其立法目
    的乃欲以補強證據擔保自白之真實性，亦即以補強證據之存在，藉之限制自白在
    證據上之價值，防止偏重自白，發生誤判之危險，而以被告之自白，作為其自己
    犯罪之證明時，尚有此危險，如以之作為其他共犯之罪證時，不特在採證上具有
    自白虛偽性之同樣危險，且共犯者之自白，難免有嫁禍他人，而為虛偽供述之危
    險，是則利用共犯之自白，為被告之罪證時，其證據價值如何，按諸自由心證主
    義之原則，固屬法院自由判斷之範圍，但共同被告不利於己之陳述，雖得採為其
    他共同被告犯罪之證據，惟此項不利之陳述，須無瑕疵可指，且就其他方面調查
    ，又與事實相符者，始得採為其他共同被告犯罪事實之認定。若不為調查，而專
    憑此項供述，即為其他共同被告犯罪事實之認定，顯與刑事訴訟法第一百五十六
    條第二項之規定有違。因之，現行刑事訴訟法下，被告之自白，或共同被告不利
    於己之陳述，其證明力並非可任由法院依自由心證主義之原則，自由判斷，而受
    相當之限制，有證據法定主義之味道，即尚須另有其他必要之補強證據，來補足
    其自白之證明力，始得採為斷罪資料。反面言之，如無其他必要之補強證據可補
    充共犯之供述，即難僅憑共犯不利被告之供述，而逕認被告犯罪。次按，法院固
    應依職權調查證據，但並無蒐集證據之義務，法院調查之範圍以審判中案內所存
    在之一切證據為限，案內所不存在之證據，即不得責令法院為發現真實，應依職
    權從各方面詳加蒐集、調查，亦經最高法院八十七年度台非字第一號判決闡釋在
    案。
三、查公訴人認被告丁○○涉犯前開持有第二級毒品之罪嫌，係以右揭事實業經證人
    甲○○及丙○○於警訊中供述明確，並有被告丁○○所有之第二級毒品甲基安非
    他命毛重０‧二四二公克及行政院衛生署管制藥品管理局檢驗成績書一張在卷可
    憑為其論據，訊據被告固坦承前開建成蘭園旁二百公尺處之工寮為其所有，惟堅
    決否認有何非法持有甲基安非他命之犯行，辯稱：扣案之甲基安非他命非其所有
    ，查獲當時伊也不在那邊，伊那工寮是在蘭花園裡面，伊去戒治就已經將蘭花園
    廢掉了，出來後就沒有再去，是乙○○之前跟伊借工寮，甲○○及丙○○是由乙○○介紹給伊認識的，是在伊朋友的家裡介紹的，查獲當天伊不在場，前一天伊
    也沒有去那邊等語。
四、經查：
    (一)本案係桃園縣警察局大溪分局大新派出所於九十年十二月三十一日深夜，接到
      民眾檢舉稱建成蘭園旁工寮聲音太吵而前去探訪，現場有證人乙○○、甲○○
      及一位冒稱丙○○之人（經本院依警訊筆錄所載之年籍、住址資料傳喚丙○○
      ，其於本院九十二年三月三十一日訊問時結證稱其係被冒名，並提出台灣高等
      法院九十一年度毒抗字第四０一號裁定為證，此部分應由檢察官另為偵辦），
      嗣經警搜索而在工寮內衣櫃之抽屜內查扣到一包疑似安非他命之白色晶體物品
      （尚查扣有安非他命殘渣袋三個、吸食器一組、玻璃球二支、武士刀一支等物
      ），並經臺灣桃園地方法院檢察署檢察官將之送請行政院衛生署管制藥品管理
      局檢驗，確認其實際毛重為０‧二四二公克，檢出甲基安非他命（Methamphet
      amine ）成份等情，業據證人即查獲警員高義光、阮效良於本院九十二年三月
      三十一日訊問時證述在卷，並有搜索扣押證明筆錄（收據，證明）及行政院衛
      生署管制藥品管理局檢驗成績書各一紙在卷可稽，堪認此等事實為真。
    (二)又前開建成蘭園旁二百公尺處之工寮為被告所有，業據被告供述在卷，並經證
      人乙○○、甲○○於警訊及本院審理中證述在卷，固堪信屬實，惟被告於本案
      查獲時並未在現場，已據證人乙○○、甲○○於警訊中證述在卷，並經證人高
      義光、阮效良於本院九十二年三月三十一日訊問時證述在卷，則扣案之甲基安
      非他命一包是否為被告所有即非無疑。
    (三)再證人乙○○、甲○○及一位自稱丙○○之人係於九十年十二月三十一日前往
      前開工寮休息，係由證人乙○○向被告借用，業據證人甲○○、乙○○分別於
      本院九十二年二月二十五日、三月三十一日訊問時證述在卷，證人乙○○於本
      院同日訊問時並自承曾在工寮內施用第二級毒品安非他命（見本院卷第一一五
      頁），且證人甲○○、乙○○及該名假冒丙○○之人為警查獲後之尿液經送驗
      結果均呈甲基安非他命陽性反應，其中證人甲○○由臺灣雲林地方法院檢察署
      檢察官向臺灣雲林地方法院聲請裁定將之送勒戒處所觀察、勒戒，經臺灣雲林
      地方法院以九十一年度毒聲字第八七二號裁定送觀察、勒戒，證人乙○○及該
      名假冒丙○○之人由臺灣桃園地方法院檢察署檢察官向本院聲請裁定送勒戒處
      所觀察、勒戒，並經本院以九十一年度毒聲字第七八九號、第八四九號裁定送
      觀察勒戒，有臺灣雲林地方法院檢察署九十一年度毒偵字第四四二號不起訴處
      分書一份及本院前開裁定二份附卷可稽（其中丙○○被冒名部分，業經台灣高
      等法院以九十一年度毒抗字第四０一號撤銷本院裁定確定），另經警在工寮內
      查獲有安非他命殘渣袋三個、吸食器一組、玻璃球二支等物，堪認證人乙○○
      、甲○○及該名自稱丙○○之人於警方查獲前，均曾在前開工寮內施用第二級
      毒品安非他命無誤。渠三人既曾在前開工寮內施用安非他命，渠等均為利害關
      係人，實難期渠等在警訊中為真實之供述，而無嫁禍於被告之可能，是渠等之
      警訊筆錄即難遽予採信。
    (四)次查，證人甲○○於警訊係稱被查獲地點工寮係被告所有（見臺灣桃園地方法
      院檢察署九十一年度毒偵字第二三七號卷第四頁背面第五行），其並未證述扣
      案之甲基安非他命一包為被告所有，而冒稱丙○○之人於警訊中雖稱扣案之物
      品（甲基安非他命一包及其他前揭物品）可能是工寮主人丁○○所有，並稱於
      九十年十二月三十一日約二十時三十分左右到警方查獲地點找工寮主人丁○○
      聊天云云，證人乙○○於警訊雖亦陳稱工寮主人丁○○見警臨檢逃逸，但稱不
      知道該包安非他命是何人所有云云，然證人甲○○於本院九十二年二月二十五
      日訊問時結證稱：伊與乙○○到蘭園的工寮時，被告不在那邊，查獲那天晚上
      是伊與乙○○、丙○○三個人在那邊而已等語，證人乙○○於本院九十二年三
      月三十一日訊問時結證稱：查獲前一天，伊與甲○○及丙○○（伊僅知道丙○○的綽號，不知道他的名字）從雲林上來，就到被告的工寮去休息，因在伊朋
      友那邊即向被告借好工寮，工寮的門沒鎖，所以他們自己進去，被告當天沒有
      到工寮等語，證人乙○○就被告當天是否曾到前開工寮證述不一，該名冒稱丙○○之人僅係推測該包安非他命可能為被告所有，均尚難遽採為被告不利認定
      之依據，而證人甲○○於警訊既未證稱扣案之甲基安非他命為被告，是公訴意
      旨所稱右揭犯罪事實業經證人甲○○及丙○○於警訊中供述明確，容有誤會。
    (五)綜上所述，證人乙○○及該名冒稱丙○○之人於警訊之證述既有疑義，再遍查
      全案卷證，亦未發現有何其他積極證據足資證明該包扣案之甲基安非他命為被
      告所有，則在被告始終堅詞否認此犯罪下，自不能在無其他補強證據可資補充
      該二名證人之供述前，即率爾認定被告有公訴意旨所指之持有第二級毒品甲基
      安非他命之犯行，是被告之犯罪即屬不能證明，應依法為被告無罪判決之諭知
      。
五、另臺灣桃園地方法院檢察署檢察官雖曾以九十一年度毒偵字第二三七號對被告丁○○為不起訴處分，惟查該不起訴處分僅論及被告有無施用第二級毒品部分，及
    扣案之殘餘安非他命塑膠袋三個，經勘驗結果無法看出袋內有任何粉末，該塑膠
    袋三個、玻璃球吸食器一組、玻璃球二支，亦非屬毒品危害防制條例第十一條第
    三項所稱「專供施用毒品之器具」，復查無其他積極之證據足資認定被告有何犯
    行等語，並未就扣案之前開甲基安非他命一包為處分，是本案公訴人起訴之部分
    ，應尚不受前開不起訴處分效力之影響，附此敘明。
據上論斷，應依刑事訴訟法第三百零一條第一項，判決如主文。
本案經檢察官黃俊華到庭執行職務
中      華      民      國    九十二    年      五      月      十三    日
              臺灣桃園地方法院刑事第六庭
                                      法  官  林  春  鈴
右正本證明與原本無異。
如不服本判決，應於判決送達後十日內向本院提出上訴狀( 應附繕本 )，上訴於
臺灣高等法院。
                                      書記官  江  世  亨
中        華        民        國   九十二   年   五   月    十五    日


司法院資訊處製作；財團法人民間司法改革基金會備份。
